臺灣嘉義地方法院行政訴訟判決
110年度交字第59號
原      告  陳益男  
被      告  臺北市交通事件裁決所

代  表  人  蘇福智  
上列當事人間交通裁決事件，原告不服被告民國110年7月21日北
市裁催字第22-OOOOOOOOO號、第22-OOOOOOOOO號裁決，提起行政
訴訟，本院判決如下：
    主      文
一、原告之訴駁回。
二、訴訟費用新臺幣參佰元，由原告負擔。
    事實及理由
壹、程序方面：
一、本件係因原告違反道路交通管理處罰條例第42條及第33條第
    1項第4款規定，不服被告民國110年7月21日北市裁催字第22
    -OOOOOOOOO號、第22-OOOOOOOOO號裁決，而提起行政訴訟，
    經核屬於行政訴訟法第237條之1第1項第1款規定之交通裁決
    事件，自應依行政訴訟法第2編第3章規定之交通裁決事件訴
    訟程序；且本件事證明確，本院爰依同法第237條之7規定，
    不經言詞辯論，逕為判決，合先敘明。
貳、實體方面：
一、爭訟概要：國道公路警察局第四公路警察大隊（下稱舉發機
    關）新營分隊員警依民眾檢附影像紀錄提出檢舉，認原告所
    有車牌號碼000－0000號自用小客車（下稱系爭車輛）於110
    年3月12日下午5時59分許自一般道路進入國道1號北向264公
    里嘉義交流道（下稱系爭路段1）時，有「汽車駕駛人不依
    規定使用燈光者」之違規行為（下稱違規行為1），後於同
    日下午6時許行經國道1號北向264公里（嘉義交流道（匝道
    入口））（下稱系爭路段2），有「行駛高速公路未依規定
    變換車道（變換車道未依規定使用方向燈（匝道右側車道變
    換至左側車道））」之違規行為（下稱違規行為2），遂就
    違規行為1以國道警交字第OOOOOOOOO號舉發違反道路交通管
    理事件通知單（下稱系爭舉發通知單1），而就違規行為2以
    國道警交字第OOOOOOOOO號舉發違反道路交通管理事件通知
    單（下稱系爭舉發通知單2）逕行舉發。系爭舉發通知單1記
    載應到案日期110年7月25日前，系爭舉發通知單2記載應到
    案日期110年5月23日前，並均移送被告處理。原告於110年5
    月13日提出陳述，後被告認原告系爭車輛經駕駛就系爭違規
    行為1有「汽車駕駛人不依規定使用燈光者」之違規事實，
    乃於110年7月21日以北市裁催字第22-OOOOOOOOO號違反道路
    交通管理事件裁決書，依道路交通管理處罰條例第42條裁罰
    原告新臺幣（下同）1,200元（下稱原處分1）；並認原告系
    爭車輛經駕駛就系爭違規行為2有「行駛高速公路未依規定
    變換車道」之違規事實，故於110年7月21日以北市裁催字第
    22-OOOOOOOOO號違反道路交通管理事件裁決書，依道路交通
    管理處罰條例第33條第1項第4款及第63條第1項裁處原告罰
    鍰新臺幣（下同）3,000元，並記違規點數1點（下稱原處分
    2）。原告不服，提起本件行政訴訟。
二、原告起訴主張及聲明：
（一）原告住處在附近，熟門熟路。可能是使用燈光認知差別，
      駕駛人使用燈光的時間點有認知差異。行駛高速公路未依
      規定變換車道是指未打方向燈，記憶原告好像不會不打方
      向燈，有可能是變換車道時打方向燈秒數較長，自動跳回
      。被告裁決書改來改去，不應該採信。
（二）聲明：
   1、原處分撤銷。
   2、訴訟費用由被告負擔。 
三、被告答辯及聲明：
（一）本案舉發機關經審核民眾檢舉影片，系爭車輛由一般道路
      右轉彎進高速公路入口匝道，並於匝道內由右側車道變換
      至左側車道時，均未見行使方向燈，認違規情節屬實，依
      道路交通管理處罰條例第7條之1規定製單，依法舉發無誤
      。
（二）道路交通管理處罰條例第85條之1規定立法意旨是針對同
      一行為違反交通法令，以法律將其行為擬制成數行為，分
      別處罰之，該條第2項明定第7條之2之逕行舉發案件有其
      列舉之情形者，得連續舉發，考量法規目的性限縮，應僅
      針對依第7條之2逕行舉發案件有其效力，民眾檢舉交通違
      規案件係依第7條之1規定檢舉。再查道路交通管理處罰條
      例所規定之舉發有「當場舉發」及「逕行舉發」，民眾檢
      舉亦受此2種舉發之限制，然依道路交通管理處罰條例第7
      條之2第1項第7款規定，係專指公路主管機關及警察機關
      所專屬之儀器，一般民眾之行車紀錄器不在此列。此觀同
      條第2項前項規定自明，爰本案檢舉違規之證據仍具其效
      力。
（三）經重新審視檢舉影像，原處分1部分，系爭車輛行駛於一
      般道路於影片時間2021/03/12 17：59：49～58右轉彎時未
      顯示方向燈（右轉往高速公路），於影片時間2021/03/12
       18：00：43～46時，系爭車輛共2次變換車道未顯示方向
      燈、經過一個路口以上未顯示方向燈之行為明確，舉發機
      關依道路交通管理處罰條例第33條第1項第4款及第42條規
      定舉發並無違誤。依據高速公路及快速公路交通管制規則
      第2條的規定可知，高速公路及快速公路的組成包括：主
      線車道、外側車道、內側車道、中線車道、中外車道、中
      內車道、加速車道、減速車道、輔助車道、交流道、匝道
      及路肩等，因此交流道、匝道均屬於高速公路及快速公路
      之一部分。經查，道路標誌、標線、號誌及其他相關設施
      之設置係提供車輛駕駛人有關道路路況之警告、禁制、指
      示等資訊，以便利行旅並確保交通安全與管理。而駕駛人
      駕駛車輛在道路上，應遵守道路交通標誌、標線、號誌之
      指示、警告、禁制規定。凡領有合格駕駛執照之用路，應
      知悉依標誌標線指示而行駛。
（四）另依行政程序法第101條規定，行政處分如有誤寫、誤算
      或其他類此之顯然錯誤，處罰機關得隨時或依申請更正之
      ，故本件裁決內容更正如原處分1及原處分2所載。本件原
      告之訴為無理由。
（五）聲明：
  1、原告之訴駁回。
  2、訴訟費用由原告負擔。　
四、本院之判斷：
（一）本件如爭訟概要欄所載之事實，為兩造陳明在卷，並有原
      處分1、原處分2、送達證書、系爭舉發通知單1、系爭舉
      發通知單2、違反道路交通管理事件陳述單、內政部警政
      署國道公路警察局第四公路警察大隊110年6月10日國道警
      四交字第1104701715號函、汽車車籍查詢、駕駛人基本資
      料查詢、檢舉錄影光碟等附卷可佐，自可信屬真實。至原
      告於本院審理時對於變換車道均未顯示方向燈一事，並不
      爭執，惟認被告就裁決書改來改去，不應採信云云，則為
      被告所否認，並以上開情詞置辯。故本件爭點在於：被告
      裁罰如原處分1及原處分2所載，是否有據？
（二）本件應適用之法令：
　 1、道路交通管理處罰條例：　　
　 （1）第33條第1項第4款：「汽車行駛於高速公路、快速公路
        或設站管制之道路，不遵使用限制、禁止、行車管制及
        管理事項之管制規則而有下列行為者，處汽車駕駛人新
        臺幣三千元以上六千元以下罰鍰： 一、……四、未依規
        定變換車道。五、……。」
 　（2）第63條第1項第1款：「汽車駕駛人有下列各款所列條款
        之一者，除依原條款處罰鍰外，並予記點：一、有第三
        十三條第一項……情形之一者，各記違規點數一點。」
　 （3）第42條：「汽車駕駛人，不依規定使用燈光者，處新臺
        幣一千二百元以上三千六百元以下罰鍰。」
　 （4）第85-1條第2項第1款：「第七條之二之逕行舉發案件有
        下列情形之一者，得連續舉發：一、逕行舉發汽車行車
        速度超過規定之最高速限或低於規定之最低速度或有第
        三十三條第一項、第二項之情形，其違規地點相距六公
        里以上、違規時間相隔六分鐘以上或行駛經過一個路口
        以上。但其違規地點在隧道內者，不在此限。」
  　2、道路交通安全規則第109條第2項第2款：「汽車駕駛人，
       應依下列規定使用方向燈：一、……。二、左（右）轉彎
       時，應先顯示車輛前後之左（右）邊方向燈光；變換車
       道時，應先顯示欲變換車道方向之燈光，並應顯示至完
       成轉彎或變換車道之行為。三、……。」
　　3、高速公路及快速公路交通管制規則
  　（1）第2條第1項13款及第14款：「本規則所用名詞，釋義
         如下：……、第十三、交流道︰指高速公路與快速公路相
         互間，高速公路或快速公路與其他道路連接，以匝道
         構成立體相交之部分。十四、匝道︰指交流道中為加減
         速車道及主線車道與其他道路間之連接部分。
　　（2）第11條第2款：「汽車在行駛途中，變換車道或超越前
         車時，應依標誌、標線、號誌指示，並不得有下列情
         形：一、……。 二、未依規定使用方向燈。 三、……。
         」
　　4、行政程序法第101條第1項：「行政處分如有誤寫、誤算
       或其他類此之顯然錯誤者，處分機關得隨時或依申請更
       正之。」
 （三）本件是民眾提供錄影畫面檢舉，影片內容之違規地點可
       得確定，雖被告就110年3月12日下午5時59分之違規地點
       前後誤記為「國道1號北向272公里」，及「國道1號北向
       264公里（嘉義交流道）匝道入口）」；而就110年3月12
       日下午6時0分之違規地點則先後誤載為「國道1號北向26
       4」、「國道1號北向264公里（嘉義交流道）」，然其餘
       所載違規時間、違規事實，與檢舉錄影內容所攝完全相
       符，故可以認定該錯誤屬行政程序法第101條誤寫、誤算
       或類此之顯然錯誤，而被告已於110年11月17日以北市裁
       申字第1103201504號函（本院卷第193頁至第197頁）檢
       附更正後之裁決書，而更正原處分1違規地點為「國道一
       號北向264公里（嘉義交流道）」、原處分2違規地點為
       「國道1號北向264公里（嘉義交流道（匝道入口））」
       ，是原告違規地點已可特定，原告主張裁決書改來改去
       並不可採，自非有理。
 （四）經本院當庭勘驗檢舉錄影內容可知，系爭車輛原行駛於
       一般道路，於影片時間2021/03/12 17：59：49～53自一
       般道路右轉進入嘉義交流道口時，全程未顯示方向燈。
       又於影片時間2021/03/12 18：00：23～26原告系爭車輛
       進入交流道，自右側加速車道進入左側加速車道時，全
       程未顯示方向燈；後於2021/03/12 18：00：43～46原告
       系爭車輛自進口匝道加速車道匯入主線外側車時，全程
       亦未顯示方向燈，此有檢舉錄影光碟（本院卷第169頁證
       件存置袋內）、勘驗筆錄（本院卷第222頁至第223頁）
       及擷取照片（本院卷183頁至第190頁）在卷足稽，足認
       原告系爭車輛於自一般道路進入嘉義交流道時，全程未
       使用方向燈；後於嘉義交流道北向右側加速車道進入左
       側加速車道，以及於進口匝道加速車道匯入主線外側車
       道時，亦均未顯示方向燈。再違規行為1與違規行為2之
       違規地點係行駛經過一個路口以上，依道路交通管理處
       罰條例第85－1條第2項第1款，自得連續舉發後由被告分
       別裁罰。可知原告系爭車輛行經系爭路段1時確有「汽車
       駕駛人不依規定使用燈光者」，而於系爭路段2時確有「
       行駛高速公路未依規定變換車道」等違規事實無訛，是
       被告據之乃以原處分1及原處分2裁處，觀諸前開規定，
       依法洵屬有據。
五、綜上，原告系爭車輛確有上開違規事實，洵屬明確。從而，
    被告依道路交通管理處罰條例第42條、第33條第1項第4 款
    、第63條第1項第1款之規定分別以原處分1裁處原告罰鍰1,2
    00元；以原處分2裁處原告罰鍰3,000元，並記違規點數1 點
    ，核無違誤。原告訴請撤銷為無理由，應予駁回。
六、本件判決基礎已臻明確，兩造其餘之攻擊防禦方法及訴訟資
    料經本院審酌後，核與判決結果不生影響，爰不逐一指駁，
    附此敘明。
七、本件第一審裁判費為300元，應由敗訴之原告負擔，爰確定
    第一審訴訟費用額如主文第2項所示。
八、據上論結，本件原告之訴為無理由，依行政訴訟法第98條第
    1項前段、第236條、第237條之7、第237條之8第1項、第237
    條之9第1項，判決如主文。
中　　華　　民　　國　　111 　年　　1 　　月　　27　　日
　　　　　　　　　行政訴訟庭　法　官　邱美英
上為正本係照原本作成。
如不服本判決，應於送達後20日內，向本院提出上訴狀，並應繳
納上訴裁判費新臺幣750元，其未表明上訴理由者，應於提出上
訴後20日內向本院補提理由書（均須按他造人數附繕本）。上訴
理由應表明關於原判決所違背之法令及其具體內容，或依訴訟資
料可認為原判決有違背法令之具體事實。未表明上訴理由者，逕
以裁定駁回上訴。
中　　華　　民　　國　　111 　年　　1 　　月　　27　　日
                              書記官  黃怡禎